臺灣橋頭地方法院民事裁定
110年度消債清字第85號
聲  請  人  
即債務人    唐膺憲即唐楚鈞
0000000000000000

0000000000000000

0000000000000000

0000000000000000

0000000000000000

代  理  人  趙禹任  法扶律師
上列當事人因消費者債務清理事件聲請清算，本院裁定如下：
    主  文
聲請人唐膺憲即唐楚鈞自民國一百一十年十一月二十二日下午四
時起開始清算程序。
命司法事務官進行本件清算程序。
    理  由
一、聲請意旨略以：聲請人即債務人唐膺憲即唐楚鈞前向金融機
    構辦理消費借貸、信用卡契約等，致積欠無擔保債務計新臺
    幣（下同）3,978,390元，因無法清償債務，乃於民國110年
    3月間向本院聲請前置調解，因無法負擔債權人所提還款方
    案而於同年5月6日調解不成立，因聲請人有不能清償債務或
    有不能清償之虞，復未經法院裁定開始更生程序或宣告破產
    ，爰依法聲請准予裁定清算等語。
二、按「債務人不能清償債務或有不能清償之虞者，得依本條例
    所定更生或清算程序，清理其債務。」消費者債務清理條例
    （下稱消債條例）第3條定有明文。衡以消費者與金融機構
    間債之關係之發生，係依契約自由原則及相互間之信賴為基
    礎，此為社會經濟活動得以維繫及發展之重要支柱，債務人
    經濟窘迫，固不應任其自生自滅，債權人一方之利益，仍不
    能因之摒棄不顧。是債務人於協商程序中，自應本於個人實
    際財產及收支狀況，依最大誠信原則，商討解決方案。如終
    究不能成立協商，於聲請更生或清算時，法院審酌上開條文
    所謂「不能清償或有不能清償之虞」，自宜綜衡債務人全部
    收支、信用及財產狀況，評估是否因負擔債務，而不能維持
    最基本之生活條件；所陳報之各項花費，是否確屬必要性之
    支出；如曾有協商方案，其條件是否已無法兼顧個人生活之
    基本需求等情，為其判斷之準據。
三、經查：
  ㈠聲請人前向各金融機構辦理消費借貸、信用卡契約等，致現
    積欠無擔保債務至少3,978,390元，前即因無法清償債務，
    而於110年3月間向本院聲請前置調解，因無法負擔債權人所
    提還款方案而於110年5月6日調解不成立等情，有110年3月2
    4日前置調解聲請狀所附債權人清冊、財團法人金融聯合徵
    信中心前置協商專用債權人清冊、信用報告、調解筆錄等件
    在卷可稽，堪信為真實。
  ㈡聲請人原擔任運送豆花、豆漿等工作，每日工作4至6小時，
    以時計薪，每月收入約8,000元，惟因曾患有肺膿瘍併膿胸
    、右股骨頭壞死等健康因素，於110年6月起已未有工作收入
    ，倚靠父母幫忙負擔必要生活費用，而其名下無財產，107
    至109年度皆未有申報所得，現未投保勞工保險等情，有財
    產及收入狀況說明書、勞工保險被保險人投保資料表、綜合
    所得稅各類所得資料清單暨國稅局財產歸屬資料清單、收入
    切結書、110年7月16日陳報狀所附診斷證明書附卷可稽。則
    查無聲請人有其他收入來源，佐以聲請人於107至109年度皆
    未有所得紀錄，現亦未投保勞工保險，是暫以原自陳每月可
    得收入8,000元作為核算其現在償債能力之基礎，尚能反映
    真實收入狀況。
  ㈢至支出部分，聲請人主張扶養1名未成年子女，每月支出扶養
    費6,000元。按直系血親相互間，互負扶養之義務，民法第1
    114條第1 款定有明文。查聲請人與前配偶育有1名未成年子
    女為91年生，108至109年度申報所得分別僅0元、18,000元
    ，名下無財產等情，有戶籍謄本、綜合所得稅各類所得資料
    清單暨國稅局財產歸屬資料清單等附卷可證。扶養費用部分
    ，依消債條例第64條之2第1、2項，並參照民法第1118、111
    9條規定，其負扶養義務之程度，亦應考量其目前身負債務
    之窘境，所負擔之扶養義務能力，自非比一般，在無其他更
    為詳實之資料可供佐證之情形下，故本院認定以110年度高
    雄市最低生活費標準之1.2倍16,009元為標準，則與前配偶
    分擔子女扶養費後，聲請人每月應支出子女扶養費應以8,00
    5元為度（計算式：16,009÷2＝8,005），聲請人就此主張支
    出子女扶養費6,000元，應屬可採。至聲請人個人日常生活
    必要費用部分，審酌聲請人負債之現況，基於社會經濟活動
    之互賴及誠信，該日常生活所需費用，自應節制開支，不得
    有超越一般人最低生活標準之享受，否則反失衡平，本院依
    消債條例第64條之2第1項，參酌衛福部社會司所公告歷年最
    低生活費標準，110年度高雄市最低生活費標準13,341元之1
    .2倍為16,009元，則聲請人每月最低生活費除有特殊情形並
    有證據證明者外，自宜以此為度，始得認係必要支出。聲請
    人主張每月個人必要生活費為8,000元，低於上開標準16,00
    9元甚多，亦認可採。
  ㈣綜上所述，以聲請人現每月之收入8,000元為其償債能力基準
    ，扣除其每月個人必要生活費8,000元、扶養費6,000元後已
    無所餘，顯無法清償聲請人目前負債總額3,978,390元，堪
    認聲請人確有不能清償債務或有不能清償之虞之情事。從而
    ，聲請人主張已不能清償債務，聲請本院准予清算，依所舉
    事證及本院調查結果，即無不合。
四、末按「法院開始清算程序之裁定，應載明其年、月、日、時
    ，並即時發生效力。」、「法院裁定開始更生或清算程序後
    ，得命司法事務官進行更生或清算程序，必要時得選任律師
    、會計師或其他適當之自然人或法人一人為監督人或管理人
    。」消費者債務清理條例第83條第1項、第16條第1項分別定
    有明文。本件聲請人其目前收入及財產狀況，不能履行債務
    ，未償之債務亦屬不能清償，有如上述。從而，聲請人聲請
    清算，洵屬有據，應予准許，爰命司法事務官進行本件清算
    程序。
五、依消費者債務清理條例第11條第1項、第83條第1項、第16條
    第1項，裁定如主文。
中　　華　　民　　國　　110 　年　　11　　月　　22　　日
              　　        民事庭　法　官　薛博仁
以上正本係照原本作成。
本裁定已於110年11月22日下午4時公告。
本裁定不得抗告。
中　　華　　民　　國　　110 　年　　11　　月　　22　　日
  　                              書記官　郭南宏